臺灣雲林地方法院行政訴訟判決　
111年度交字第8號
原      告  楊宗文  
被      告  交通部公路總局嘉義區監理所

法定代理人  黃萬益  
訴訟代理人  吳冠頡  
            陳榮彬  
上列當事人間交通裁決事件，原告不服被告民國111 年1 月14日
雲監裁字第72-KAU075064號裁決，提起行政訴訟，本院判決如下
：
    主  文
原告之訴駁回。
訴訟費用新臺幣捌佰柒拾捌元由原告負擔。
    事實及理由
壹、程序事項
　　查本件係因原告不服被告所為道路交通管理處罰條例（下稱
    道交條例）第8 條之裁決而提起撤銷訴訟，依行政訴訟法第
    237 條之1 規定，應適用交通裁決事件訴訟程序，本院並依
    同法第237 條之7 規定，爰不經言詞辯論，逕為裁判。
貳、實體事項　　
一、事實概要：緣原告駕駛車牌號碼000-0000號自用小客車（下
    稱系爭車輛）於民國110 年10月10日4 時35分許在雲林縣虎
    尾鎮光復路與水源路口，經雲林縣警察局虎尾分局（下稱舉
    發機關）以第KAU000000 號違規通知單舉發違反道交條例第
    42條「汽車駕駛人未依規定使用方向燈」之違規。原告不服
    舉發機關上開舉發，於110 年10月28日向被告所屬雲林監理
    站提出陳述，雲林監理站於同年11月4 日以嘉監雲站字第11
    00282118號函請舉發機關查證，舉發機關於同年月22日以雲
    警虎交字第1100016758號函復「舉發並無違誤」，雲林監理
    站復於同年月30日以嘉監雲站字第1100275162號函復原告。
    惟原告於同年12月15日又向雲林監理站提出陳述，雲林監理
    站於同年月17日以嘉監雲站字第1100320126號函請舉發機關
    查證，舉發機關於111 年1 月11日以雲警虎交字第11000192
    67號函復「當場舉發，於法洵無違誤」，雲林監理站再於同
    年月14日以嘉監雲站字第1100313647號函復原告，並於同日
    開立雲監裁字第72-KAU075064號裁決書（下稱原處分），以
    郵務送達予原告，原處分裁處原告罰鍰新臺幣（下同）1,20
    0 元，原告不服，遂提起本件行政訴訟。
二、原告主張略以：舉發機關提供之違規採證照片很難看出違規
    情形，應提供更清楚的採證畫面讓原告信服；又第一次所提
    供之照片與違規通知單記載之地點不同，照片所示之違規地
    點位於德興路與水源路口，但違規通知單上之違規地點在光
    復路與水源路口，舉發機關所為本案舉發明顯有誤；被告應
    提出本件違規地點行車紀錄器等語。並聲明：㈠原處分撤銷
    。㈡訴訟費用由被告負擔。
三、被告答辯略以：按道路交通安全規則第109 條第2 項第2 款
    前段規定所稱「應先顯示方向燈」一事，解釋上應係於開始
    轉彎之過程前至轉彎完成時應全程顯示方向燈。其規範意旨
    在確保道路交通往來之安全，使後車及周遭車輛的駕駛人得
    以預見自車將要轉彎，而得預作減速或煞停之準備，以避免
    交通事故之發生，此係基於維護公眾交通安全之重要公益，
    當不以事實上有無造成危害為必要，且不容用路人依其個人
    主觀判斷是否使用方向燈至明。又，本件係舉發機關員警於
    執行勤務時所為之舉發，實無蓄意虛構違規事實，設詞誣攀
    原告之理，爰向鈞院聲請傳喚舉發機關員警到庭作證，以補
    證據不足之部分。綜上所述，本案既經舉發機關查證依法舉
    發並無違誤，被告依道交條例第42條規定，以原處分裁處原
    告罰鍰1,200 元，於法應無不合等語，資為抗辯。並聲明：
    ㈠駁回原告之訴。㈡訴訟費用由原告負擔。
四、本院之判斷：
㈠、按汽車駕駛人，應依下列規定使用方向燈：…左（右）轉彎
    時，應先顯示車輛前後之左（右）邊方向燈光；變換車道時
    ，應先顯示欲變換車道方向之燈光，並應顯示至完成轉彎或
    變換車道之行為，道路交通安全規則第109 條第2 項第2 款
    定有明文。復按汽車駕駛人，不依規定使用燈光者，處1,20
    0 元以上3,600 元以下罰鍰，道交條例第42條規定甚明。經
    查，本件如事實概要欄所示之事實，除下列爭點外，有被告
    提出之違規通知單、110 年10月28日、12月15日雲林監理站
    交通違規案件陳述書、雲林監理站110 年11月4 日嘉監雲站
    字第1100282118號函、110 年11月30日嘉監雲站字第110027
    5162號函、110 年12月17日嘉監雲站字第1100320126號函、
    111 年1 月14日嘉監雲站字第1100313647號函、舉發機關11
    0 年11月22日雲警虎交字第1100016758號函（含採證影像截
    圖2 幀）、111 年1 月11日雲警虎交字第1100019267號函、
    原處分及送達證書等件為證（見本院卷第8 頁至第18頁反面
    ），應可認定為真實。是本件爭點應為：⒈本件原告是否有
    違反道交條例第42條規定之情事？⒉被告以原處分裁處原告
    罰鍰1,200 元，有無違誤？均詳如後述。
㈡、原告固以前揭情詞請求撤銷原處分，惟查：本件警方蒐證錄
    影光碟前經本院於111 年5 月2 日審理時當庭勘驗，並製作
    勘驗筆錄如附件所示，並經證人即舉發機關員警蘇培瑞於上
    開審理期日到庭具結證稱：「（本件係你舉發的？）是。」
    、「（舉發過程？）我有附行車紀錄器，密錄器畫面很清楚
    ，上面都有記載時間，我從所內出發，我看到楊先生，他行
    經光復路與水源路口，他左轉時就沒有使用方向燈，我才會
    上前攔查，我行車記錄器也有錄到，行車紀錄器打開，仔細
    查看就可看出沒有打方向燈。沒有辦法期待行車紀錄器的時
    間永遠是準的，所以，我附上密錄器來證明我攔查的時間是
    對的，地點也沒有問題。行車紀錄器也有錄到，放慢速度看
    可看出，縱使有踩剎車燈有亮燈，也完全不影響方向燈的辨
    識，一定有另一個光源。」、「（提示本院卷第32頁之地圖
    ，原告車輛第一個左轉地點係光復路與水源路口？）對。」
    、「（提示本院卷第32頁之地圖，原告車輛第二個左轉地點
    係水源路與德興路口？）對。」、「（本件原告違規的地點
    是第一個還是第二個地點？）第一個。」、「（行車紀錄上
    的時間與實際時間不一致？）對。」、「（為何沒有調整行
    車紀錄器時間？）行車紀錄器時間有時會跑掉，所以我們會
    用密錄器。」、「（請證人提供明顯違規的行車紀錄器，為
    何公家行車紀錄器完全不符合？）本件的行車紀錄器就是原
    告違規的行車紀錄器。」、「（剛才所勘驗的光碟就是原告
    違規的行車紀錄器？）是。」等語（見本院卷第37頁反面至
    第38頁反面），本院爰審酌舉發機關員警即證人蘇培瑞上開
    證述內容，核與前開勘驗筆錄所示情節大致相符，復審酌證
    人蘇培瑞身為執法人員且與原告並不相識、亦無任何仇隙，
    或有何糾葛之利害關係，又其係以證人身分到庭具結作證，
    以刑事責任擔保證言之真實性，殊無甘冒偽證罪責，故為虛
    偽情事誣陷不利於原告之必要與事理，故其上述證詞應屬信
    實可採。又，本院參以蒐證畫面可見系爭車輛在第1 個路口
    處（即光復路與水源路口）左轉時，雖與錄影之警方車輛距
    離稍遠致無法清楚辨識車牌號碼，但從錄影車輛後續跟追過
    程中可見同向車道或對向車道均無行進中之車輛，應可認定
    在上開路口違規左轉之車輛為系爭車輛無訛；復參以證人蘇
    培瑞證稱當時配戴密錄器畫面截圖所顯示之時間為實際時間
    ，復經本院交互比對蒐證影像內容，足認係同一時間攝錄之
    畫面（見本院卷第41頁、第42頁），因此，蒐證畫面記載時
    間雖非實際時間，但經上述補充證據已可認定原處分記載之
    違規時間無誤。基上，系爭車輛於前述時、地確有如勘驗筆
    錄㈠所示未依規定使用方向燈之違規行為，應堪可認定。
五、綜上所述，本件原告駕駛系爭車輛於上述時、地確有「汽車
    駕駛人未依規定使用方向燈」之違規情事，被告依道交條例
    第42條及違反道路交通管理事件統一裁罰基準表等規定，以
    原處分裁處原告罰鍰1,200 元，核無違誤，應屬適法。原告
    猶執前詞請求撤銷原處分，並無理由，應予駁回。
六、本件判決基礎已臻明確，兩造其餘攻防方法及訴訟資料經本
    院斟酌後，核與判決結果不生影響，爰不一一詳予論述，併
    此敘明。
七、本件訴訟費用為原告所預納第一審裁判費300 元及被告預納
    之證人日旅費578 元，共計878 元，均應由原告負擔，爰確
    定第一審訴訟費用額如主文第2 項所示。
八、據上論結，本件原告之訴為無理由，依行政訴訟法第98條第
    1 項前段、第237 條之7 、第237 條之8 第1 項，判決如主
    文。
中　　華　　民　　國　　111 　年　　6 　　月　　24　　日
                  行政訴訟庭  法  官  温文昌
上列為正本係照原本作成。
如不服本判決，應於送達後20日內，以判決違背法令為理由，向
本院行政訴訟庭提出上訴狀並表明上訴理由（上訴理由應記載原
判決所違背之法令及其具體內容、依訴訟資料可認為原判決有違
背法令之具體事實）。如於本判決宣示或公告後送達前提起上訴
者，應於判決送達後20日內補提上訴理由書（須按他造人數附繕
本）。
中　　華　　民　　國　　111 　年　　6 　　月　　24　　日
                              書記官  林雅菁
附件：　　　　　　　　　　　　　　　
一、本院勘驗被告所提警方蒐證錄影光碟，內有1 檔案，勘驗筆
    錄記載之時間為畫面顯示時間，以下勘驗檔案名稱：KAU000
    000 號交通管理事件通知單舉發AAF-7958號車交通違規一案
    」，勘驗結果如下：
㈠、錄影時間2020/01/29 14：39：18至14：39：52
　　檔案開始，畫面顯示為夜間，無雨，攝影器材為錄影車輛前
    擋風玻璃上之行車紀錄器，畫面可見錄影車輛行駛於道路，
    可見錄影車輛前方有1 輛自小客車（下稱系爭車輛），於14
    ：39：39左轉，錄影車輛於14：39：48左轉。
㈡、錄影時間2020/01/29 14：39：53至14：40：20
　　畫面可見錄影車輛前方有1 輛自小客車，並可聽見錄影車輛
    內男聲：「靠北，是OUTLANDER ，這有可能是偵防車嗎？好
    像不太像。」、「AAF-7958」、「靠北，BMW 的車欸」等語
    ，隨後畫面可見系爭車輛未使用方向燈即於前方路口處左轉
    ，可聽見錄影車輛內男聲：「轉彎都沒在打方向燈，到底有
    什麼問題」、「他是要來開店？來吃消夜？」等語，系爭車
    輛於左轉後於路邊停車。
㈢、錄影時間2020/01/29 14：40：21至14：41：21
　　畫面可見系爭車輛車牌號碼為000-0000號，1 名男子自駕駛
    座開門下車，復又上車將系爭車輛駛至前方不遠處路邊停放
    ，錄影車輛隨後跟上，並開啟擴音器請系爭車輛駕駛下車，
    畫面可見2 名制服員警上前盤查。
㈣、錄影時間14：41：22至檔案結束省略。
㈤、勘驗結束。